【裁判字號】    99,台上,8219
【裁判日期】    991230
【裁判案由】    公共危險
【裁判全文】
最高法院刑事判決            九十九年度台上字第八二一九號
上  訴  人  周意傑
            蔡文峰
上 列一 人
選任辯護人  陳啟昌律師
上  訴  人  曾家福  男民國○○年○月○○日生
                    身分證統一編號：Ｚ000000000
                    住台灣省桃園縣桃園市○○路○段82之1號
                    8樓
                    居台灣省桃園縣龜山鄉○○村○○路143
                    之1號
上列上訴人等因公共危險案件，不服台灣高等法院中華民國九十
八年五月十九日第二審判決（九十八年度上訴字第一二七八號，
起訴案號：台灣士林地方法院檢察署九十七年度偵字第八二０號
），提起上訴，本院判決如下：
    主  文
原判決撤銷，發回台灣高等法院。
    理  由
本件原判決撤銷第一審之科刑判決，改判論處上訴人周意傑、蔡
文峰、曾家福等共同以高速追逐包抄攔阻持兇器敲擊他車之方式
致生往來之危險，因而致人重傷罪刑（周意傑、蔡文峰各處有期
徒刑肆年，各減為有期徒刑貳年；曾家福處有期徒刑參年捌月，
減為有期徒刑壹年拾月）；固非無見。
惟查：有罪之判決書，其所記載之事實及理由，前後必須互相一
致，否則即屬理由矛盾，其判決當然違背法令。又刑法第一百八
十五條第二項後段之妨害公眾往來安全，因而致人重傷罪，祇須
行為人以損壞、壅塞陸路、水路、橋樑或其他公眾往來之設備或
以他法致生往來之危險，因而致人於重傷者，即足成立，並不以
行為人有普通傷害之犯意為必要，如行為人係基於普通傷害之犯
意，而以損壞、壅塞陸路、水路、橋樑或其他公眾往來之設備或
以他法致生往來危險之行為作為實施傷害之部分手段，並因而致
人重傷者，自不能僅論以刑法第一百八十五條第二項後段之罪，
仍應論以同法第二百七十七條第二項後段之傷害致重傷罪，並依
想像競合犯關係，擇一重處斷。本件原判決於事實欄認定：「曾
家福與乙車（即曾家福所駕之自用小客車）上所載蔡文峰、周意
傑等人及丙車（由姓名不詳之人駕駛）上不詳之成年人，均明知
車輛在供公眾往來之台北縣八里鄉○○路○○道高速包抄競逐，
其間並持兇器敲擊他車，足生陸路（道路）往來之危險，且明知
車輛高速競逐中易生事故，導致車內駕駛或乘客因此受有傷害，
竟即基於共同犯意聯絡，高速追逐包抄攔阻甲車（由葉志宏駕駛
，內載池輝峰、蔡永隆、陳永杰），另乘於乙車上之周意傑、蔡
文峰，更分持扳手、或狀似狼牙棒之鋁棒等長形兇器伸出車窗外
，靠近甲車敲擊車身、玻璃，以此方法致生供公眾往來之道路往
來之危險，並使甲車後擋風玻璃破裂。而曾家福、周意傑、蔡文
峰以及丙車上不詳之成年人等人主觀上雖為普通傷害之犯罪意思
而無使甲車上之陳永杰重傷之意思，但客觀上均能預見在道路高
速競逐易生翻車事故，導致車內駕駛或乘客因受有重傷害較重結
果，然其等事實上因當時之疏忽致主觀上不預見，嗣葉志宏駕駛
甲車經台北縣八里鄉龍源派出所前，因遭曾家福等人高速飛車追
逐擦撞，致車輛失控撞上分隔島翻覆，葉志宏、池輝峰、蔡永隆
遭彈出車外後（葉志宏受傷部分未提出告訴），周意傑下車持扳
手毆打離（開）車在路旁之蔡永隆成傷（周意傑傷害部分，因蔡
永隆撤回告訴而為不起訴處分確定），而甲車內之陳永杰因在車
內陷於昏迷，致遭甲車起火之火勢嚴重燒灼……經治療後，其左
外耳燒燬，顏面及左上肢仍受有皮膚缺損、攣縮等難以治療之重
大傷害」等情（原判決正本第二頁）。倘屬無訛；原判決事實似
認定上訴人等明知車輛高速競逐中易生事故導致車內人員因此受
有傷害，竟基於普通傷害之故意，而與丙車共同高速包抄甲車，
周意傑、蔡文峰並於追逐中，分持扳手等兇器伸出車窗外，靠近
甲車敲擊車身、玻璃等情；但於理由欄二、(十)說明：「參酌渠等
（指上訴人等）為友尋仇，亟欲攔阻甲車，復持扳手等足供兇器
之物，被告周意傑在甲車翻車後，猶下車持扳手毆打蔡永隆等節
，可知被告三人『原縱非藉由在道路上競速致生往來危險之實害
結果出現，達成傷害車內人身之目的』，對此結果之發生，應不
違背其等本意，其等主觀上具有以他法致生供公眾往來之道路危
險之故意及傷害他人之故意甚明」（原判決正本第十五頁）；即
並未明白認定上訴人等有藉在道路上競速致生往來危險，而達成
傷害車內人身之目的，其事實欄之記載與理由之說明，已有矛盾
；且於理由欄三、(三)更謂：「無證據證明被告三人另有共犯刑法
第二百七十七條第二項後段之傷害致重傷罪之意思，原審判決誤
為被告等三人另成立刑法第二百七十七條第二項後段之傷害致重
傷罪，亦有未洽」（原判決正本第十九頁）；即認上訴人等並無
傷害之犯意，其此部分理由之說明，與事實之認定及理由欄二、
(十)說明上訴人等有傷害之故意，均有矛盾，自有判決理由矛盾之
違法。實情如何？上訴人等是否基於普通傷害之故意而以高速競
逐包抄攔阻，並持兇器敲擊甲車之方式致生往來之危險，作為傷
害陳永杰之手段？此攸關法律之適用，原審未予釐清，遽行判決
，自嫌速斷。應認原判決有撤銷發回之原因。
據上論結，應依刑事訴訟法第三百九十七條、第四百零一條，判
決如主文。
中    華    民    國  九十九  年   十二   月   三十   日
                      最高法院刑事第六庭
                          審判長法官  林  永  茂  
                                法官  蘇  振  堂  
                                法官  林  立  華  
                                法官  蔡  國  在  
                                法官  陳  春  秋  
本件正本證明與原本無異
                                      書  記  官  
中    華    民    國  一○○  年    一    月    六    日
                                                       s

司法院資訊處製作；財團法人民間司法改革基金會備份。
